臺中高等行政法院判決　　　　　　　　　　　　　　　九十年度訴字第一六三三號
　　　　　　　　　　　　　　　.
　　原　　　告　乙○○
　　　　　　　　丙○○
　　　　　　　　丁○○
　　　　　　　　戊○○
　　　　　　　　己○○
　　兼　共　同
　　訴訟代理人　甲○○
　　被　　　告　臺中市稅捐稽徵處
　　代　表　人　庚○○
　　訴訟代理人　壬○○
　　　　　　　　癸○○
　　　　　　　　辛○○
右當事人間因請求退稅事件，原告不服臺中市政府中華民國九十年十月十九日九十府
行訴字第一四七八六九號訴願決定，提起行政訴訟。本院判決如左︰
　　主  文
原告之訴駁回。
訴訟費用由原告負擔。
　　事  實
壹、事實概要：坐落台中市○○區○○段八一四之一地號土地原為原告所共有，於民
    國（下同）八十七年三月間出售移轉於他人，嗣原告於九十年三月十九日陳情財
    政部以依台中市政府八十九年七月二十五日八九府建土字第九三四七○號函復，
    系爭土地將來必以土地重劃方式處理，且該土地自八十二年起至八十七年免費供
    台中市○○○○○道路，惟台中市政府並無重劃之計劃，致重劃之事遙遙無期，
    原告等犧牲頗大，其現況、用途及性質與土地重劃後毫無二致，對原告顯失公平
    ，基於平等與誠信原則，應可類推適用土地稅法第三十九條規定減徵土地增值稅
    百分之四十，即請求退還已繳稅額新台幣（下同）六、二二三、五二○元中之百
    分之四十計二、四八九、四○八元。被告所屬東山分處經依財政部交下該陳情案
    審核結果，以前揭土地迄未經台中市政府重劃，無減徵百分之四十之適用，乃否
    准所請，原告不服，提起訴願，亦遭決定駁回，遂提起行政訴訟。
貳、兩造之聲明及陳述：
  一、原告部分：原告經合法通知，未於言詞辯論期日到庭，據其提出之書狀，其所
      為之聲明及陳述如左：
    (一)聲明：求為判決：
      (1)撤銷原處分及訴願決定。
      (2)被告應退還原告甲○○、丙○○、丁○○、乙○○各四十九萬七千八百八十
        一元，退還原告戊○○、己○○各二十四萬八千九百四十元及均自八十七年
        三月十九日起至清償之日止，按年息百分之五計算之利息。
    (二)陳述：
      (1)查系爭土地，即坐落於台中市○○區○○段八一四之一地號土地，依都市計
        畫使用分區○○道路用地」，土地使用特別規定為「後期發展區」，又台中
        市列入「後期發展地區」之土地管制，至今已逾十五年以上，對人民財產權
        之限制，欠缺法律上之依據，台中市政府拒絕市民開發區內之土地，顯不合
        法，先予明。
      (2)次查，土地稅法第三十九條第四項規定：「經重劃後第一次移轉時，其土地
        增值稅減徵百分之四十。」，原告等爰依據上揭條項請求減徵（即退還超徵
        部分，蓋原告於八十七年三月十八日已將土地增值稅繳納）。
      (3)再查，系爭土地將來「必以」重劃方式處理，又該土地自民國八十二年起至
        八十七年三月十三日，免費供台中市○○○○道路（松竹路），原告等之犧
        牲頗大，此五年多之期間，亦可謂甚是長久，其「現況、用途、性質」與土
        地重劃「後」毫無二致，基於「平等原則」與「誠信原則」應予「類推適用
        」土地稅法第三十九條第四項之規定，方符公平、正義，被告徒以系爭之土
        地「尚未重劃」為由，拒絕退回土地增值稅，殊不知「行政契約」（即台中
        市政府公文）之訂立，「其效果實與正式之土地重劃，並無二致」（即自八
        十二年起，至八十七三月十三日出售土地止，系爭土地確定終局的成為道路
        －松竹路）；又同一之法律上利益衡量，與土地稅法第三十九條第四項規定
        相似，故應「類推適用」之，以為公允。
      (4)末查，台中市「後期發展區」土地，將來必以市地重劃方式開發，已如前述
        ，此為台中市政府（即訴願決定機關）一貫之主張，是則於雙方簽立「行政
        契約」之初（指簽立「土地使用同意書」時），早終局的確立了系爭之土地
        以市地重劃方式開發，台中市政府延宕管制了十五年以上，對於原告等，顯
        失公平，實係變相的詐騙人民百姓（台中市政府有違誠信）；退萬步言，九
        十年九月五日內政部訴願委員會亦認為「後期發展地區」，「應以市地重劃
        方式實施整體開發」違反了八十五年六月二十一日大法官會議釋字第四○六
        號解釋意旨，從而「土地使用同意書」之簽立，顯然失所附麗，無以維持，
        上揭所謂同意書「自始無效」，然系爭土地，基於公益，無法返還予人民，
        台中市政府應補償予原告等，應繼續履行原約定之義務（行政程序法第一百
        四十七條），即終局的、自始確立了市地重劃方式開發系爭之土地，且早已
        實現（履行）了，至為灼然，請判決如訴之聲明。
  二、被告部分：
    (一)聲明：求為判決駁回原告之訴。
    (二)陳述：
      (1)按「經重劃之土地，於重劃後第一次移轉時，其土地增值稅減徵百分之四十
        。」為土地稅法第三十九條第四項所規定。
      (2)原告原所有坐落台中市○○區○○段八一四之一地號土地於八十七年三月移
        轉，嗣原告於九十年三月十九日陳情財政部以依台中市政府八十九年七月二
        十五日八九府建土字第九三四七○號函復，知系爭土地將來一定以土地重劃
        方式分配土地，且該土地闢建為松竹路已八年多，惟台中市政府並無重劃之
        計劃，致重劃之事遙遙無期，對原告顯失公平等由，主張應可類推適用土地
        稅法第三十九條規定減徵土地增值稅百分之四十，即請求退還已繳稅額六、
        二二三、五二○元中之百分之四十計二、四八九、四○八元。被告所屬東山
        分處經依財政部交下該陳情案審核結果，以前揭土地迄未經台中市政府重劃
        ，無減徵百分之四十之適用，乃否准所請，原告不服，提起訴願，亦經台中
        市政府以系爭土地未經重劃，自不能適用土地稅法第三十九條第四項規定為
        由，駁回其訴願。
      (3)原告執同詞提起行政訴訟訴稱：原所有台中市○○區○○段八一四之一地
        號土地於八十七年三月移轉，嗣原告於九十年三月十九日陳情財政部以依台
        中市政府八十九年七月二十五日八九府建土字第九三四七○號函復，知系爭
        土地將來一定以土地重劃方式分配土地，且該土地闢建為松竹路已八年多，
        惟台中市政府並無重劃之計劃，致重劃之事遙遙無期，對原告顯失公平，主
        張應可類推適用土地稅法第三十九條規定減徵土地增值稅百分之四十，即請
        求退還已繳稅額六、二二三、五二○元中之百分之四十計二、四八九、四○
        八元。系爭土地其現況及用途性質與土地重劃後亳無二致，基於「平等原
        則」與「誠信原則」應予「類推適用」土地稅法第三十九條第四項規定，始
        符合公平正義云云。
      (4)按系爭台中市○○區○○段八一四之一地號土地係原告等於八十七年三月十
        三日移轉時，與權利人共同申報土地現值，被告所屬東山分處即依申報事項
        審核，並分別核定原告應納稅額為：甲○○一、二四四、七○四元、乙○○
        一、二四四、七○四元、丙○○一、二四四、七○四元、丁○○一、二四四
        、七○四元、戊○○六二二、三五二元、己○○亦為六二二、三五二元合計
        系爭土地移轉時之土地增值稅為六、二二三、五二○元，該核課案並未減徵
        百分之四十稅額，主要立論乃系爭土地移轉當時既迄未經重劃，自無首揭「
        經重劃之土地，於重劃後第一次土地移轉時，土地增值稅減徵百分之四十」
        規定之適用，此乃法律適用之問題與平等、誠信原則顯無關聯。又原告雖主
        張系爭土地之現況、用途及性質與土地重劃後並無二致，應予「類推適用」
        首揭法條減免規定，惟按「類推適用」係法律所形成的規範體系不具有規範
        的圓滿性，致有明顯漏洞時之適用之方式，基於「相同事情應為相同對待」
        的要求，在法無明文規定的情況下，仍須適用相近似的法規處理，始有類推
        適用之問題，然查本案與首揭土地法第三十九條第四項規定須經重劃，且為
        第一次移轉，始能適用土地增值稅減徵百分之四十之案件，係完全不相同之
        事件，自不能要求相同之對待，並類推適用該規定，原告執此主張，顯係誤
        解，難謂可採。
      (5)綜上所述，原告主張無理由，請判決如被告之聲明。
　　理  由
一、本件原告經合法通知，未於言詞辯論期日到場，核無民事訴訟法第三百八十六條
    所列各款情形，爰依被告之聲請，由其一造辯論而為判決。
二、按「經重劃之土地，於重劃後第一次移轉時，其土地增值稅減徵百分之四十。」
    為土地稅法第三十九條第四項所明定。
三、本件原告原所有台中市○○區○○段八一四之一地號土地於八十七年三月移轉時
    ，與權利人共同申報土地現值，被告所屬東山分處即依申報事項審核，並分別核
    定原告應納稅額為：甲○○一、二四四、七○四元、乙○○一、二四四、七○四
    元、丙○○一、二四四、七○四元、丁○○一、二四四、七○四元、戊○○六二
    二、三五二元、己○○、六二二、三五二元合計系爭土地移轉時之土地增值稅為
    六、二二三、五二○元，嗣原告於九十年三月十九日陳情財政部以依台中市政府
    八十九年七月二十五日八九府建土字第九三四七○號函復，知系爭土地將來一定
    以土地重劃方式分配土地，且該土地闢建為松竹路已八年多，惟台中市政府並無
    重劃之計劃，致重劃之事遙遙無期，對原告顯失公平等由，主張應可類推適用土
    地稅法第三十九條規定減徵土地增值稅百分之四十，即請求退還已繳稅額六、二
    二三、五二○元中之百分之四十計二、四八九、四○八元。被告以前揭土地迄未
    經台中市政府重劃，無減徵百分之四十之適用，乃否准所請等情，為原告所不爭
    執，並有土地所有權狀、土地增值稅（土地現值）申報書、繳納書、陳情書、台
    中市稅捐稽徵處東山分處九十年四月十日中市稅東分二字第九○○○三四八二號
    函、財政部賦稅署九十年三月二十七日台稅三發字第○九○○○○一七○四九號
    移文單等附於原處分卷可稽，而原告之上開土地於出售時，並未經重劃，亦不否
    認，揆之首揭規定，則被告否准原告減徵土地增值稅之處分並無不合。
四、原告雖起訴主張系爭土地將來必以重劃方式處理，又該土地免費供台中市政府闢
    建松竹路八年餘，其現況、用途、性質與土地重劃後毫無二致，基於平等原則與
    誠信原則應予類推適用土地稅法第三十九條第四項之規定，方符公平正義云云。
    然查：所謂行政法之平等原則，係指相同事件應為相同之處理，不同之事件則應
    為不同之處理，除有合理正當之事由外，否則不得為差別待遇，惟人民不得主張
    「不法之平等」；而「類推適用」係法律所形成的規範體系不具有規範的圓滿性
    ，致有明顯漏洞時之適用之方式，基於相同事情應為相同對待的要求，在法無明
    文規定的情況下，仍須適用相近似的法規處理，始有類推適用之問題，系爭土地
    雖如原告所稱係免費提供台中市○○○○道路，而將來會列入重劃，但原告出售
    系爭土地時既尚未重劃，即不能適用上揭土地稅法第三十九條第四項減徵百分之
    四十土地增值稅之規定，此乃法律適用之問題，而與平等原則並無關聯。而原告
    主張系爭土地將來必以重劃方式處理，且免費供台中市○○○○道路，其現況、
    用途及性質與土地重劃無異，基於誠信原則應類推適用土地稅法第三十九條第四
    項規定，減徵百分之四十之土地增值稅，然本件與首揭土地稅法第三十九條第四
    項規定既須經重劃，且為第一次移轉，始能適用土地增值稅減徵百分之四十之案
    件，係完全不相同之事件，自不生類推適用土地稅法第三十九條第四項之問題，
    自難要求相同之處理，並類推適用該規定，另被告機關依法行政，並未有所逾越
    ，亦無原告所稱有違誠信原則之情事，原告執此主張，顯係誤解，難謂可採。
五、綜上所述，原處分依法並無違誤，訴願決定予以維持，亦無不合，原告起訴意旨
    請求撤銷原處分及訴願決定，並請求被告應退還原告甲○○、丙○○、丁○○、
    乙○○各四十九萬七千八百八十一元，退還原告戊○○、己○○各二十四萬八千
    九百四十元及均自八十七年三月十九日起至清償之日止，按年息百分之五計算之
    利息，為無理由，應予駁回。
據上論結，本件原告之訴為無理由，依行政訴訟法第一百九十五條第一項後段、第九
十八條第三項前段、第一百零四條、第二百十八條、民事訴訟法第三百八十五條第一
項前段、第八十五條第一項前段，判決如主文。
中　　華　　民　　國　　　九十一　　  年　　　五　　　月　　  十六  　　日
                 臺 中 高 等 行 政 法 院 第 三 庭
                                審 判 長 法      官　王 茂 修
                                         法      官　黃 淑 玲
                                         法      官　莊 金 昌
右正本證明與原本無異。
如不服本判決，應於判決送達後二十日內向本院提出上訴書狀，其未表明上訴理由者
，應於提起上訴後二十日內向本院提出上訴理由書（須依對造人數附具繕本）；如於
本判決宣示或公告後送達前提起上訴者，應於判決送達後二十日內補提上訴理由書（
須附繕本）。未表明上訴理由者，逕以裁定駁回。
提起上訴應預繳送達用雙掛號郵票拾份（每份三十四元）。
中　　華　　民　　國　　　九十一　　  年　　　五　　　月　　  十六  　　日
　　　　　　　　　　　　　　　　　　　　 法院書記官　蔡 宗 融
